臺灣橋頭地方法院刑事判決　
110年度交訴字第49號
公  訴  人  臺灣橋頭地方檢察署檢察官
被      告  李侑恩


上列被告因公共危險等案件，經檢察官提起公訴（110年度偵字
第8299號），本院判決如下：
    主  文
 李侑恩被訴肇事逃逸部分，無罪；被訴過失傷害部分，公訴不
 受理。
    理  由
壹、公訴意旨略以：被告李侑恩於民國110年3月9日15時40分許
    ，駕駛車號000-0000號自用小貨車（下稱甲車），沿高雄市
    楠梓區德民路由東往西方向行駛慢車道，行經德民路370號
    前，欲超越前方機車時．本應注意應於前車左側保持半公尺
    以上之間隔超過，且應注意車前狀況及兩車並行之間隔，隨
    時採取必要之安全措施，而依當時天候晴、日間自然光線、
    柏油路面乾燥無缺陷、道路無障礙物及視距良好，並無不能注
    意之情狀，竟疏未注意及此，未保持安全間隔貿然超車，適
    告訴人許棟騎乘車號000-000號普通重型機車（下稱乙車）
    行駛在同車道右前方，被告甲車右後車身撞擊許棟機車左側
    把手，造成告訴人車倒地，受有肩胛骨、左胸五支肋骨骨折
    之傷害。詎被告於肇事後，未對告訴人採取救護或其他必要
    措施，復未停留於現場待警到場處理，反基於肇事逃逸之犯
    意，逕行駕車離開現場。嗣為警據報到場處理，並調閱路口
    監視器錄影畫面，循線查獲上情。因認被告涉犯刑法第284
    條前段之過失傷害罪及同法第185條之4第1項前段肇事逃逸
    罪嫌等語。
貳、無罪部分
一、按傳聞法則之設，係為保障被告之反對詰問權，故於無罪判
    決，縱然法院採用無具證據能力之證據，作為判斷依據，對
    於被告而言，既無不利益，自毋庸贅述所依憑之證據資料究
    竟有無證據能力，以符合判決精簡原則之要求，合先敘明（
    最高法院104年度台上字第1374號判決意旨可參）
二、按犯罪事實應依證據認定之，無證據不得認定犯罪事實；不
    能證明被告犯罪者，應諭知無罪之判決，刑事訴訟法第154
    條第2項及第301條第1 項，分別定有明文。而刑事訴訟法上
    所謂認定犯罪事實之積極證據，係指適合於被告犯罪事實之
    認定之積極證據而言，雖不以直接證據為限，間接證據亦包
    括在內；然而無論直接或間接證據，其為訴訟上之證明，須
    於通常一般之人均不致有所懷疑，而得確信其為真實之程度
    者，始得據為有罪之認定，倘其證明尚未達到此一程度，而
    有合理之懷疑存在時，致使無從形成有罪之確信，根據「罪
    證有疑，利於被告」之證據法則，即不得遽為不利被告之認
    定（最高法院29年上字第3105號、30年上字第816 號、30年
    上字第1831號、40年臺上字第86號、76年臺上字第4986號等
    判決意旨參照）。再按現行刑事訴訟法並無禁止被害人於公
    訴程序為證人之規定，自應認被害人在公訴程序中具有證人
    適格即證人能力，然被害人與一般證人不同，其與被告處於
    絕對相反之立場，其陳述之目的，在使被告受刑事訴追處罰
    ，內容未必完全真實，證明力自較一般證人之陳述薄弱。故
    被害人縱立於證人地位而為指證及陳述，且其指證、陳述無
    瑕疵可指，仍不得作為有罪判決之唯一依據，應調查其他證
    據以察其是否與事實相符，亦即仍須有補強證據以擔保其指
    證、陳述之真實性，始得採為斷罪之依據。若被害人之指證
    本身已有重大瑕疵，依嚴格證明之法則，自無法憑為犯罪事
    實之認定，其理甚明（最高法院96年度臺上字第2161號判決
    要旨參照）。
三、公訴意旨認被告涉犯肇事致人傷害逃逸罪嫌，無非係以被告
    於警詢及偵查時之供述、告訴人於警詢及偵查中之指述、證
    人李雅玲、邱齡瑩於警詢時之證述、健仁醫院診斷證明書、
    道路交通事故現場圖、調查報告表㈠㈡-1、談話紀錄表、事故
    現場照片及監視器影像畫面等件為主要論據。
四、訊據被告固坦承有於上述時間，駕駛甲車行經案發路段，適
    有告訴人騎乘乙車行駛在同車道時，告訴人因故人車倒地後
    ，受有肩胛骨、左胸五支肋骨骨折之傷害，被告繼續往前行
    駛，並未停留等情，惟堅詞否認有何肇事致人傷害逃逸罪嫌
    ，辯稱：告訴人的乙車當時一直在我的甲車右後方，我沒有
    超越乙車，我沒有感覺到碰撞，沒有看到任何機車倒地等語
    （交訴卷第62-63頁）。
五、應適用法律之說明
　㈠102年6月11日修正公布刑法第185條之4規定構成要件有四：
    「駕駛動力交通工具」、「肇事」、「致人死傷」及「逃逸
    」。其中有關「肇事」部分，就「非因駕駛人故意或過失所
    致事故」是否構成「肇事」，尚非一般受規範者所得理解或
    預見，於此範圍內其文義有違法律明確性原則，應自司法院
    釋字第777號解釋公布日（即108年5月31日）起失其效力。
    換言之，自108年5月31日起，非因駕駛人故意或過失所致交
    通事故情形，即與該條所定「肇事」構成要件不該當，自不
    得論以肇事逃逸罪（司法院大法官釋字第777號解釋、最高
    法院109年度台上字第1013號判決意旨參照）。
　㈡刑法第185條之4嗣於110年5月28日修正增列第2項公布施行（
    同年月30日生效）：「犯前項之罪，駕駛人於發生交通事故
    致人死傷係無過失者，減輕或免除其刑」，就駕駛人犯本條
    第1項之罪於發生交通事故致人死傷係無過失者，予以減輕
    或免除其刑。
　㈢準此，就非因駕駛人故意或過失所致人死傷之交通事故於110
    年5月29日前，不得論以肇事逃逸罪，自110年5月30日起始
    得依刑法第185條之4第2項規定論處罪刑。是本案所應先審
    究者為被告就車禍事故是否有故意或過失，始能進一步論究
    被告是否成立肇事逃逸罪。
六、經查：
　㈠被告有於上揭時、地，駕駛甲車，行經事故發生路段，適有
    對向告訴人騎乘乙車在同車道時，告訴人因故人車倒地後，
    受有肩胛骨、左胸五支肋骨骨折之傷害，被告繼續往前行駛
    ，並未停留等情，業據被告自承不諱（交訴卷第66頁），核
    與告訴人於警詢及本院審理時證述情節大致相符（警卷第9
    至12頁、交訴卷第188-195頁），並有證人李雅玲、邱齡瑩
    於警詢時之證述及健仁醫院診斷證明書、道路交通事故現場
    圖、調查報告表㈠㈡-1、談話紀錄表、事故現場照片及監視器
    影像畫面翻拍照片等件附卷可證（警卷第13-21、31-39、45
    -49、51-53頁），此部分事實應堪認定。
　㈡被告對車禍事故發生並無過失。
　  公訴意旨雖指稱被告有未保持安全間隔貿然超車告訴人之過
    失等語，此固據告訴人於警詢指述在案（警卷第9-10頁），
    並於本院審理時到庭結證明確（交訴卷第188-195頁），另
    有路口監視器影像在卷可佐，然就監視器影像部分，經本院
    勘驗影像檔案後，並無從證明甲車有超越乙車或2車有碰撞
    之情，有本院勘驗筆錄及附件在卷可稽（交訴卷第65-73頁
    ），則告訴人上開證述並無其他補強證據在卷可佐，能否採
    信，已非無疑。且證人李雅玲在本院審理時結證稱：那時候
    有很多車，沒有騎很快，一開始甲車就在乙車前面，只是我
    們在後面時，甲車比較慢一點。我們有保持距離，是乙車越
    來越靠近甲車，沒有保持距離，乙車手把才會撞到甲車，然
    後摔到安全島去等語（交訴卷第183-187頁），核與其於警
    詢時之證述大致相符（警卷第13-16頁）。又證人邱齡瑩在
    警詢時亦證稱：我當時是騎乘普通重機車行駛在德民路的機
    車道〈東往西的方向〉，在甲、乙車的後面，我看到甲車在最
    前面，乙車在甲車的後面，是在甲車的哪一邊我忘記了，我
    沒有看到他們兩輛車是怎麼擦撞，只看到乙車騎士滾到安全
    島上，乙車就倒在安全島旁邊等語（警卷第18頁）。綜觀證
    人李雅玲、邱齡瑩上開證述可知，本件車禍事故前，甲車一
    直行駛於乙車之前，並無超越乙車之情，係乙車未保持與甲
    車之安全距離，因而擦撞甲車，導致人車倒地。從而，被告
    並無公訴意旨所指未保持安全間隔貿然超車告訴人之過失可
    言。
　㈢準此，本案發生於000年0月0日，且就車禍事故發生亦無法證
    明係因被告故意或過失所致，業經本院認定如前，揆諸前揭
    應適用法律之說明，即非屬被告「肇事」，自無論以肇事逃
    逸罪之餘地。　
七、綜上所述，檢察官所舉證據，尚不足使本院不致有所懷疑，
    而得確信被告有公訴意旨所指肇事逃逸犯行，致使無從形成
    有罪確信，則依罪證有疑利於被告之證據法則，即不得遽為
    不利被告之認定。揆諸首揭說明，此部分被告犯罪尚屬不能
    證明，依法應為無罪之諭知。
參、公訴不受理部分
    按告訴乃論之罪，告訴人於第一審辯論終結前，得撤回其告
    訴；又告訴經撤回者，應諭知不受理之判決，刑事訴訟法第
    238條第1項、第303條第3款分別定有明文。經查，本件被告
    被訴涉犯刑法第284條前段之過失傷害罪，依同法第287 條
    規定，屬告訴乃論之罪，茲因被告已與告訴人和解，告訴人
    並於本案言詞辯論終結前，具狀撤回告訴，有和解書及撤回
    告訴聲請狀各1份附卷可稽（審交訴卷第41、47頁），揆諸
    上開說明，就被告被訴過失傷害部分應諭知不受理之判決。
據上論斷，應依刑事訴訟法第301條第1項、第303條第3款，判決
如主文。 
本案經檢察官靳隆坤提起公訴，檢察官倪茂益到庭執行職務。
中　　華　　民　　國　　111 　年　　12　　月　　9　　日
                  刑事第一庭  審判長法  官  楊智守
                                    法  官  林  筠
                                    法　官  簡祥紋
以上正本證明與原本無異。
如不服本判決應於收受判決後 20 日內向本院提出上訴書狀，並
應敘述具體理由。其未敘述上訴理由者，應於上訴期間屆滿後20
 日內向本院補提理由書 (均須按他造當事人之人數附繕本)「切
勿逕送上級法院」。
中　　華　　民　　國　　111 　年　　12　　月　　 9　　日
                              書記官  潘維欣